【裁判字號】    97,上訴,938
【裁判日期】    980225
【裁判案由】    違反槍砲彈藥刀械管制條例
【裁判全文】
臺灣高等法院臺南分院刑事判決         97年度上訴字第938號
上  訴  人
即  被  告  丙○○
選任辯護人  彭大勇律師
            林士龍律師
上列上訴人因違反槍砲彈藥刀械管制條例案件，不服臺灣臺南地
方法院96年度訴字第1257號中華民國97年6月19日第一審判決（
起訴案號：臺灣臺南地方法院檢察署96年度偵字第3946號），提
起上訴，本院判決如下：
    主  文
上訴駁回。
    事  實
一、丙○○未經許可，於民國95年10月20日凌晨4時許，在台南
    市○○○路之「一心KTV」，以新台幣（下同）2萬5千元之
    價格，販賣可發射子彈具有殺傷力之仿BERETTA廠84型半自
    動手槍製造之改造手槍1枝（含彈匣2個，槍枝管制編號：
    0000000000號）予甲○○（由原審另案審結）。甲○○取得
    上開改造手槍後，即將之藏放在臺南縣關廟鄉埤頭村104之6
    號住處。嗣因板橋憲兵隊、刑事警察局偵九隊第一組及台南
    市警察局第五分局共同偵辦郭皇志等人涉嫌槍砲案件，於監
    聽綽號「蟳仔」即丙○○之行動電話內容中，研判甲○○涉
    嫌向丙○○購買槍枝，乃通知甲○○到案說明，甲○○主動
    坦承持有改造手槍之事實，並告知槍枝購買來源與手槍藏放
    地點，再由憲兵隊於翌日前往該處所搜索，並起獲上開改造
    手槍，及循線查獲丙○○販賣改造槍枝之情。
二、案經臺南市警察局第五分局報告臺灣臺南地方法院檢察署偵
    查起訴。
    理  由
壹、程序方面：
  (一)證人甲○○於警詢之供述，被告及其辯護人爭執為審判外之
    陳述，依刑事訴訟法第159條第1項之規定，應無證據能力。
    至證人甲○○於偵查中具結後之證詞，被告及其辯護人雖亦
    爭執無證據能力，但因上開供述證據，係證人於偵查中向檢
    察官所為之陳述，且證人甲○○嗣於原審到庭經交互詰問後
    ，其證述內容與其偵查中所述亦大致相符，參照偵查卷內相
    關資料，證人甲○○作證過程正常，並無任何顯有不可信之
    情況存在，依據刑事訴訟法第159條之1第2項規定，應認具
    有證據能力。
  (二)又被告以外之人於審判外之陳述，雖不符前4條之規定，但
    經當事人於審判程序同意作為證據，法院審酌該言詞陳述或
    書面陳述作成時之情況，認為適當者，亦得為證據；當事人
    、代理人或辯護人於法院調查證據時，知有第159條第1項不
    得為證據之情形，而未於言詞辯論終結前聲明異議者，視為
    有前項之同意，刑事訴訟法第159條之5，定有明文。本件理
    由欄所引用其餘具傳聞性質之證據資料，被告及其辯護人均
    不爭執證據能力，且迄至言詞辯論終結前，亦未主張該等證
    據有刑事訴訟法第159條第1項不得為證據之情形，經本院審
    酌後，復認上開證據作成之情況，核無不適當之情形，依據
    刑事訴訟法第159條之5規定，應認具有證據能力，得作為本
    案之證據。
貳、實體方面：
一、查本件證人甲○○持有之改造手槍1支（含彈匣2個）經送請
    內政部警政署刑事警察局鑑定結果：認送鑑之上開改造手槍
    1枝（含彈匣2個，槍枝管制編號：0000000000號），係由仿
    BERETTA廠84型半自動手槍所製造之槍枝，換裝土造金屬槍
    管而成之改造手槍，機械性能良好，可擊發適用子彈，認具
    殺傷力等情，有該局96年3月20日刑鑑字第0960031999號槍
    彈鑑定書1份、搜索扣押筆錄（參見原審卷第30至36頁之檢
    察官補充理由書附件）。從而，證人甲○○持有之手槍，屬
    可發射子彈具有殺傷力之改造槍枝之事實，已足認定。
二、訊據被告丙○○雖否認販售上開改造手槍給證人甲○○，並
    辯稱：甲○○曾經為案外人楊哲銘保管過槍枝3至4支，扣案
    的手槍可能是其中之1；至於檢方提出伊與證人甲○○之通
    訊監察譯文內容，乃2人談論買中古車的事云云。
三、惟查：
  (一)系爭槍枝乃證人甲○○與被告丙○○接洽後所購得乙節，業
    據證人甲○○於偵查中先透過指認室，指認交易對象為被告
    丙○○後，再具結證述：「時間我忘了，在台南市的「一心
    KTV」將槍交給我。我是透過他的關係才買到，賣主是李文
    旗。我不認識李文旗，只認識丙○○，是本件查獲後才知道
    賣的人是李文旗。（問：當時你錢交何人？）交給丙○○2
    萬元。（問：槍是丙○○交給你）是。（問：丙○○交給你
    的槍是你被警方搜索到的改造手槍）是。我是聽丙○○說他
    有在製造槍，我才跟他買。（問：丙○○當時是說槍是他自
    己在製造，還是有其他人在製造？）他只有跟我講說是他們
    。（問：你要跟他買槍都是用電話與丙○○聯絡？）對。」
    等語屬實。復於原審審理時證稱：「（問：你被查獲的槍枝
    ，是向何人買的？）丙○○。（問：是在何時、何地？）何
    時我忘記了，是在「一心KTV」交的。（問：你們如何聯絡
    ？）電話聯絡。我打給他。我告訴他我有錢，請他把東西拿
    過來。（問：你如何告訴他要買槍？）我透過被告的關係，
    向他的朋友李文旗買的。（問：你為何知道李文旗有賣槍？
    ）丙○○說的。（問：買槍的價格為何？）2萬或2萬5千。
    」等情。對照上開證述內容，雖關於買賣改造槍枝之價金係
    2萬元或2萬5千元，略有不同，但關於與被告接洽購槍之經
    過、交付金錢與槍枝之地點等重要事項，證人甲○○之陳述
    始終明確，內容亦屬相符。
  (二)且依檢察官提出之下列通聯譯文（按被告已不否認下列通話
    內容之事實，僅辯稱係談論購買2手車事宜），其中：
  1.95年10月15日上午7時46分至7時49分，綽號西瓜男子打電話
    予被告，告知：「濱仔」（即證人甲○○）明天就要拿了，
    確定要，被告回答：原本是有，但是現在沒辦法，因為被啟
    程的爸爸用去了。西瓜接著問：要幾天才有？被告要其先與
    濱仔談價錢。西瓜再詢問：價格如何喬？被告回答：隨便。
    之後兩人討論價格，最後被告表示：因為我們以後需要用到
    東西，也是用的到，最後表示25；西瓜再問：如果25我們兩
    個就都沒了，被告回答：沒關係。（參見原審卷第37頁）
  2.同日上午7時51分至7時54分（被告與西瓜通話完畢後），被
    告打電話予綽號「旗哥」之男子，告知：「濱仔」明天放假
    ，並說他朋友說要那個，後來他朋友反反覆覆不想要了，濱
    仔就說：不然他自己要了，剛才西瓜跟我說他們明天要放假
    了，旗哥回答：明天喔；被告再問：明天有辦法馬上出來嗎
    ？他是準備現金了，旗哥回答：知道了。之後被告說：如果
    明天沒有的話，就是他放假這段期間內看有沒有辦法處理？
    旗哥回答：一定有的啦，那個明天聯絡就有了啦；被告再問
    ：有喔？旗哥回答：攏便便啦。（參見原審卷第38頁）
  3.95年10月20日3時58分至3時59分，被告打電話予濱仔，詢問
    ：人在何處？證人甲○○回答：我在一心（即一心KTV）。
    被告問：要過去那邊找你嗎？證人回答：等一下，並問那台
    車有沒有牽？被告回答：有，證人即稱：好啊，那拿來這邊
    交就好了。（參見原審卷第39頁）
  4.95年10月20日11時8分至11時20分，被告打電話予1名友人告
    知：其昨天有進入市區，還牽了1台車，約2、3點的時候，
    並表示是去找濱仔，到4點多才走，對方詢問：找濱仔幹啥
    ？被告回答：濱仔跟我朋友牽1台中古車你不知道嗎？對方
    回答：喔你上次跟我說的那架嗎？被告回答：嗯那台K8仔（
    參見原審卷第40頁）。
  5.依上開譯文提及：證人甲○○要放假、被告最後向西瓜表示
    價錢是25、被告向旗哥表示證人甲○○已準備現金、被告與
    證人甲○○約定在「一心KTV」交付物品等情節，核與證人
    甲○○證稱當時人在澎湖當兵，放假時才能回台灣、買槍價
    金是2萬5千元、是以現金購買及與被告在「一心KTV」進行
    交易等事實，均完全吻合。足見，除雙方交易物品究為何物
    ，尚有疑義外，其餘譯文內容均與證人甲○○證述之事實互
    核相符，可徵證人甲○○之證詞有高度可信度。
  (三)雖上開通話譯文未提及槍枝，僅證人甲○○詢問被告「車有
    沒有牽？」之對話。然據證人甲○○證明：那是槍的術語乙
    語在卷（參見原審院卷第122頁）。衡以槍枝為管制物品，
    持有槍枝即已構成違法，遑論販賣，因此犯罪嫌疑人談及槍
    枝相關事項，慣常以不同之術語代替，鮮有直稱槍枝或子彈
    ，此為偵查實務或法院審理類型案件時所常見，是證人甲○
    ○於電話中為詢問被告是否已取得槍枝，而陳稱「車有沒有
    牽？」之對話，應符合社會常情。何況，若被告與證人甲○
    ○間交易之物品果為車輛，按車籍之管理、登記有一定之制
    度，苟真有車輛買賣之事實，當可輕易查知其交易對象，對
    此顯為有利於被告之重要事實，何以迄至法院審理終結前，
    被告均未提供該車輛之車主姓名、聯絡電話、住處或是車牌
    號碼等資料以供查證？至被告所舉證人乙○○於本院98年1
    月7日審理時雖到庭證述：「（問：根據通話內容，有提到
    『濱仔』要跟被告拿東西，『濱仔』是誰？）甲○○。（問
    ：要向被告拿什麼東西？）我只記得當時『濱仔』過來拜託
    我買權利車即沒有買賣證明的流當車。（問：你如何處理？
    ）我拜託被告那邊幫我找這台車。（問：通話內容是討論車
    子的事情或是有其他的事情？）討論車子的事情。…（問：
    後來該台權利車有無交易成功？）有。（問：你如何知道交
    易成功？）因為甲○○買了1台藍色、喜美的3門車，甲○○
    改裝後，我還有和他去屏東尬車（台語）。」云云；惟同日
    本院就此訊之證人甲○○則稱：渠於當兵前確實曾購買1台
    俗稱「Ｋ8」之喜美、3門、無尾之小客車，惟係以20幾萬元
    向車行購買，該車不是權利車，且係登記在渠母親王陳珍惠
    名下，之後已賣掉等情，與證人乙○○所陳內容不合。又本
    院依經證人甲○○所述向交通部公路總局嘉義分局監理所台
    南監理站查詢結果：王陳珍惠於94年2月間名下確曾登記有1
    台車牌號碼為9Ｄ─8906號之藍色小客車，有該監理站98年1
    月13日嘉監南字第0980100866號函檢附之9Ｄ─8906號汽車
    異動歷史、車主歷史查詢單及過戶、各項異動登記書等資料
    影本在卷可憑（參見本院卷第96至107頁），堪認證人甲○
    ○之證詞，核與事實相符，應較可信。參以證人甲○○為警
    查獲持有改造手槍之經過，係因員警監聽被告通話時，研判
    證人甲○○有向被告購買改造槍枝嫌疑，乃約談證人甲○○
    到案說明，並提示上開通話譯文，證人甲○○見無法隱瞞，
    始全盤託出上情，再由憲兵隊成員持搜索票前往證人甲○○
    供出之藏放槍枝地點起出扣案槍枝等情。是以被告所辯證人
    甲○○乃係購買中古車云云，委不足採信。
  (四)至被告辯護人於原審雖以證人甲○○前後供述購買槍枝之價
    金不同，於警詢或偵查中或原審審理時，供述試射子彈數量
    亦不一致，認證人甲○○之證詞不可採；並以證人甲○○是
    因為供出上游可輕判，才說手槍是向被告買的，實際上證人
    甲○○有替案外人楊哲銘保管過槍枝，槍枝可能就是保管的
    槍枝之1，縱使槍枝是購買的，證人甲○○大可以向楊哲銘
    買，不需向被告購買云云。然而，證人甲○○關於買賣價金
    為2萬元或2萬5千元、有無購買子彈，或其試射子彈數量係1
    顆或2、3顆或4、5顆，渠前後證述雖非完全一致，但渠陳述
    數量甚為相近，尚非離譜，應係前後證述時間已間隔些許時
    日，記憶模糊，或為減輕罪責，陳述較少數量之緣故，尚難
    因證人甲○○關於價金及子彈數量之陳述有些微差距，即排
    除渠全部證詞之可信度。
  (五)又經原審調閱證人甲○○因持有本件改造槍枝而遭起訴之卷
    證資料及判決（即臺灣臺南地方法院96年度訴字第1258號）
    ，證人甲○○係因符合自首要件，而經法院審酌後予以減輕
    其刑。顯見，證人甲○○於另案獲得減刑或輕判，與其是否
    有供出槍枝來源無關。何況據證人甲○○證稱：「楊哲銘住
    在伊隔壁，楊哲銘說他要出去，所以把槍枝交由伊代為保管
    ，保管時間不到1天。槍枝後來由楊哲銘拿回去了。楊哲銘
    已經死亡，楊哲銘未死之前，因為伊那時候沒有想到要買槍
    ，也沒有錢，所以才未向楊哲銘購買」等語。辯護人因證人
    甲○○曾為他人保管槍枝之情，即質疑扣案之改造槍枝係證
    人甲○○為他人保管之槍枝，或證人甲○○並無向被告購買
    槍枝之必要，顯係片面臆測之詞，缺乏相關事證，均不足取
    。
  (六)至證人甲○○於偵查及原審審理時證述過程中，雖提及扣案
    之改造槍枝是透過被告向李文旗購買等語。但回復證人偵查
    中及原審審理時之證述購買槍枝前後經過略為：「我是聽丙
    ○○說他有在製造槍，我才跟他買。（問：丙○○是如何跟
    你講？）他說他們有在製造槍。（問：他當時有說槍是他自
    己在製造還是有其他人在製造？）他只跟我說是他們。我是
    透過被告的關係才買到的，賣主是李文旗。我不認識李文旗
    ，只認識丙○○，本件被查獲後才知道賣主是李文旗。買槍
    的時候我只知道叫「阿其」。買槍的價格是被告跟我講的」
    等語（參見96偵字第3946號卷第14-15頁、原審卷第125-126
    頁）。再對照上開譯文中，被告經由綽號「西瓜」之人告知
    證人甲○○確定要買（槍），明天就要拿之後，因其手中原
    本可供交貨之槍枝已被他人使用，乃要「西瓜」先和證人喬
    價錢，並向「西瓜」表示價錢是25。之後，被告再以電話聯
    絡旗哥（即李文旗）詢問旗哥可否提供槍枝？旗哥回答可以
    ，被告即未再向旗哥請示槍枝價錢或其他交易事項。而係於
    取得槍枝後，主動聯絡證人甲○○，並約定在一心KTV進行
    交易。顯見，證人甲○○係因被告主動告知伊與朋友有在製
    造槍枝，證人甲○○如欲購買槍枝，可向被告說，證人甲○
    ○在購買槍枝之前，僅知悉被告朋友叫「阿其」，但不認識
    「阿其」，也不知道「阿其」的姓名。證人甲○○決定要購
    買槍枝後，亦是透過「西瓜」之人與被告聯繫及談妥交易價
    格，亦即被告有價格決定權限，最後進行交易行為時，因被
    告原有可供交付之槍枝，先為他人使用，手中已無槍枝可交
    付，乃聯絡旗哥是否能提供槍枝，待其取得槍枝後，始主動
    與證人甲○○聯繫並約定交易地點，完成交易行為。因此，
    與證人甲○○進行槍枝買賣之對象確為被告無誤，旗哥應係
    提供改造槍枝予被告之來源上游而已。本件被告販賣改造手
    槍予證人甲○○之事證，至為明確，應予依法論科。
四、核被告丙○○所為，係犯槍砲彈藥刀械管制條例第8條第1項
    之未經許可，販賣可發射子彈具有殺傷力之改造手槍罪。
五、原審以被告犯罪事證明確，因予適用槍砲彈藥刀械管制條例
    第8條第1項，刑法第11條、第42條第3項規定，並審酌被告
    正值青年並無前科，如能精進個人專業或知識，應能對家庭
    或社會有所貢獻，卻不思正途，平日交往對象複雜，並有持
    槍自重之情，嚴重危害社會秩序及民眾安全，於原審詢問被
    告對於證人甲○○之證詞有何意見時，被告雖坐於應訊發言
    台，卻以兇狠眼光，瞪視坐於旁邊之證人甲○○，並以不友
    善之語氣質問證人甲○○，經法院制止，神情亦是不在意，
    對於法院之訊問亦是飾詞狡辯，毫無悔意，行事乖張，未予
    嚴懲，恐難收刑罰之效等一切情狀，量處有期徒刑柒年陸月
    ，併科罰金新台幣壹拾萬元，併諭知罰金易服勞役之標準。
    本院經核，原判決認事用法並無違誤，量刑亦屬妥適。被告
    上訴意旨仍執陳詞空言否認犯罪，為無理由，應予駁回。
六、據上論結，應依刑事訴訟法第368條，判決如主文。
本案經檢察官楊治宇到庭執行職務。
中    華    民    國    98    年     2    月    25    日
                  刑事第二庭    審判長法  官  葉居正
                                      法  官  吳勇輝
                                      法  官  郭千黛
以上正本證明與原本無異。
如不服本判決應於收受送達後10日內向本院提出上訴書狀，其未
敘述上訴理由者，並得於提起上訴後10日內向本院補提理由書（
均須按他造當事人之人數附繕本）「切勿逕送上級法院」。
                                      書記官  尤乃玉
中    華    民    國    98    年    2     月    25    日
附錄本案論罪科刑法條全文：
槍砲彈藥刀械管制條例第8條第1項
未經許可，製造、販賣或運輸鋼筆槍、瓦斯槍、麻醉槍、獵槍、
空氣槍或第4條第1項第1款所定其他可發射金屬或子彈具有殺傷
力之各式槍砲者，處無期徒刑或5年以上有期徒刑，併科新臺幣1
千萬元以下罰金。


司法院資訊處製作；財團法人民間司法改革基金會備份。
